臺灣士林地方法院刑事判決　　　　　　　94年度交訴字第59號
公　訴　人　臺灣士林地方法院檢察署檢察官
被　　　告　乙○○
上列被告因業務過失致死案件，經檢察官提起公訴（94年度調偵
字第49號），被告於準備程序中就被訴事實為有罪之陳述，合議
庭裁定改由受命法官獨任以簡式審判程序進行審理後，判決如下
：
    主    文
乙○○從事業務之人，因業務上之過失致人於死，處有期徒刑陸
月，如易科罰金以佰元折算壹日。
    事    實
一、乙○○係計程車司機，以駕駛營業小客車為業，為從事駕駛
    業務之人，於民國93年5 月15日下午2 時許，駕駛車牌號碼
    9C-633號營業小客車，沿臺北市○○區○○路4 段61巷由北
    往南方向行駛，行經該巷25弄、32弄之無號誌之四岔路交岔
    路口時，本應注意車前狀況，隨時採取必要之安全措施，而
    依當時係晴天、日間自然光線、市區道路鋪裝柏油、路面乾
    燥並無缺陷及障礙物、惟視距因交岔路口東北角之車牌號碼
    Q8-4589 號自用小客車違規停放而致乙○○視距略受影響等
    一切情狀，暨其智識、能力尚無不能注意之情事，竟疏未注
    意行經無號誌交岔路口時應減速慢行且作隨時停車之準備，
    適吳保村亦騎駛車牌號碼BJT-451 號重型機車自該巷32弄由
    東往西方向往該巷25弄行進，行經上開無號誌四岔路交岔路
    口時，復未禮讓右方車即乙○○駕駛之上開營業小客車先行
    ，致閃避不及而撞及乙○○駕駛之上開營業小客車左前葉子
    板及左前車門處，吳保村因而人車倒地，且其所戴安全帽亦
    因而脫落導致其頭部在未有何防護裝備下直接撞擊地面，經
    送醫急救後，仍因顱內出血延至同日下午3 時52分許不治死
    亡。乙○○於肇事後，在未被有偵查犯罪職權之公務員發覺
    前，主動向據報前往處理車禍之臺北市政府警察局內湖分局
    交通分隊員警坦承為肇事人，而自首犯罪並接受裁判。
二、案經吳保村之子甲○○訴由臺北市政府警察局內湖局報請臺
    灣士林地方法院檢察署檢察官偵查起訴，被告於準備程序中
    就被訴事實為有罪之陳述，經合議庭裁定改由受命法官獨任
    以簡式審判程序進行審理。
    理    由
一、上開犯罪事實業據被告乙○○於本院審理時坦承不諱，且有
    臺北市○○道路交通事故現場圖、交通事故談話紀錄表、補
    充資料表、道路交通事故調查報告表、及現場照片11幀（臺
    灣士林地方法院檢察署93年度偵字第4611號卷【以下簡稱：
    4611號卷】第20頁至第26頁、第29頁至第35頁分別參照）、
    照片60幀、被告汽車駕駛執照、執業登記證各1 紙在卷可憑
    （臺灣士林地方法院檢察署93年度相字第293 號卷【以下簡
    稱：相卷】第40頁至第68頁、第9 頁分別參照），被告自白
    堪認與事實相符，可以採信。
二、又按汽車行駛時，駕駛人應注意車前狀況，並隨時採取必要
    之安全措施，道路交通安全規則第94條第3 項訂有明文。經
    查，依卷附之交通事故調查報告表所載，當時光線為日間自
    然光、路面無缺陷、無障礙物、雖因事故發生地之交岔路口
    東北角有車牌號碼Q8-4589 號自用小客車違規於路口10公尺
    內違規停放，而致視距略受影響，然究無不能注意之情形；
    且查，本件事故發生地點為無號誌之四岔路交岔路口，觀之
    被告自承甫一發現肇事，隨即煞停等語（本院94年11月1 日
    審判筆錄第10頁參照），然其所駕駛之營業小客車最後停止
    位置確離肇事處已有相當距離，自其左前葉子板之第一撞擊
    點量測機車最初倒地所致刮地痕之位置且達5 公尺，吳保村
    騎駛之機車倒地後，車頭與原行向呈180 度反轉，顯係受相
    當撞擊力量牽引帶動等情，堪認被告行經肇事路口時，疏未
    注意應減速慢行且作隨時停車之準備，並採取必要之安全措
    施，始致與被害人吳保村騎駛之車號BJT-451 號重型機車相
    撞而肇事，臺北市車輛行車事故委員會93年9 月10日鑑定意
    見書、臺北市車輛行車事故鑑定覆議委員會93年11月15日鑑
    定覆議意見書（4611號卷第87頁至第88頁、第94頁分別參照
    ）亦均同此認定，足認被告確有過失甚明。至被害人吳保村
    騎駛重型機車行至無號誌之四岔路交岔路口，亦未暫停讓優
    先路權之右方車先行，此觀吳保村騎駛之車號BJT-451 號重
    型機車前車頭車損情形即「前車輪撞歪、前車輪蓋及前斜板
    撞裂」（臺北市政府警察局內湖分局交通分隊道路交通事故
    補充資料表，4611號卷第23頁參照），機車前置物籃嚴重毀
    損之情狀（相卷第50頁至第53頁照片參照）自明，堪認吳保
    村肇事前行經肇事地點交岔路口亦未減速慢行並作隨時停車
    之準備，停讓優先路權之右方車先行，是被害人吳保村對於
    本件事故之發生亦同有過失；惟行為人之過失，與被害人自
    己之過失，併合而為危害發生之原因時，仍不能阻卻行為人
    過失之責任，被告之過失責任，即未能因此而告解免，附此
    敘明。
三、另被害人吳保村雖於本件事故發生後雖即經送醫救治，惟仍
    因顱內出血傷重不治死亡，業據臺灣士林地方法院檢察署檢
    察官督同法醫師相驗屬實，有前揭相驗屍體證明書、驗斷書
    及勘驗筆錄及相驗照片在卷足憑（相卷第14頁、第40頁至第
    68 頁 、第70頁至第82頁、第87頁至第97頁分別參照），被
    告之過失行為與被害人之死亡結果間，具有相當因果關係。
四、綜上，被告因業務上之過失致人於死之犯行，足堪認定，應
    依法論科。
五、查被告乙○○以駕駛營業小客車為業，為從事駕駛業務之人
    ，除據其自承在卷外，且有汽車駕駛執照、執業登記證各1
    紙在卷可稽（相卷第9 頁參照），其於執行業務中開車肇事
    ，致人死亡，核其所為，係犯刑法第276 條第2 項之業務過
    失致死罪。又被告於肇事後，在未被有偵查犯罪職權之機關
    或公務員發覺前，即向據報到場處理之臺北市政府警察局內
    湖分局交通分隊警員唐佑宗坦承其即為肇事人等情，除據被
    告供明在卷外，且據證人即到場處理員警唐佑宗證述在卷（
    93年5 月15日偵訊筆錄，相卷第73頁參照），復有臺北市○
    ○道路交通事故肇事人自首情形紀錄表1 紙在卷可佐（4611
    號卷第29頁參照），嗣並接受審判，符合自首之要件，應依
    刑法第62條前段之規定減輕其刑。爰審酌被告過失之犯行肇
    生被害人吳保村死亡之結果，其犯罪所生損害至屬重大，然
    被告之過失究非肇事主因，其過失之情節尚屬輕微，並兼衡
    被告之生活狀況、智識程度、犯後已坦承犯行、頗具悔意，
    惟因經濟困難致尚未與被害人家屬達成和解等一切情狀，量
    處如主文所示之刑並諭知易科罰金之折算標準。
六、據上論斷，應依刑事訴訟法第第273 條之1 第1 項、第299
    條第1 項前段、刑法第276 條第2 項、第62條前段、第41條
    第1 項，罰金罰鍰提高標準條例第1 條前段、第2 條，判決
    如主文。
本案經檢察官王巧玲到庭執行職務。
中　　華 　 民    國　  94　　年　　12　　月　　6 　　日
                  刑事第六庭法  官 許辰舟
以上正本證明與原本無異。
如不服本判決，應於判決送達後10日內，向本院提出上訴狀。
                            書記官  洪忠改
中　　華 　 民    國　  94　　年　　12　　月　　6 　　日
附錄本案論罪科刑法條：
中華民國刑法第276條第2項：
從事業務之人，因業務上之過失犯前項之罪者，處五年以下有期
徒刑或拘役，得併科3000元以下罰金。
